【裁判字號】    90,訴緝,111
【裁判日期】    900817
【裁判案由】    偽造文書等
【裁判全文】
臺灣臺北地方法院刑事判決                          九十年度訴緝字第一一一號
    公訴人  臺灣臺北地方法院檢察署檢察官
    被  告  甲○○
右列被告因偽造文書等案件，經檢察官提起公訴（八十九年度偵字第一三三四三號）
，本院判決如左：
      主  文
甲○○行使偽造私文書，足以生損害於他人，累犯，處有期徒刑肆月，如易科罰金以
佰元折算壹日。
      事  實
一、甲○○曾於民國八十五年間因違反麻醉藥品管理條例案件，經本院於八十六年二
    月十二日判處有期徒刑三月，如易科罰金以三百元折算一日，於八十六年八月二
    十一日執行完畢，猶不知悔改，於八十九年七月五日早上六時許（起訴書誤繕為
    同年月四日），由李燕安騎乘車號ＰＰＯ─六三０號機車搭載甲○○，途經台北
    市○○○路與吉林路口，李燕安因持有毒品為躲避警察臨檢而加速逃逸，在同市
    ○○○路二段七一巷十九號前發生車禍，經台北市政府警察局中山分局警備隊陳
    建彰警員將甲○○護送至台北市中山區○○○路○段九二號「馬偕紀念醫院」急
    診，甲○○為獲取免費之醫療服務，竟基於行使偽造私文書及意圖為自己不法利
    益之犯意，持李燕安所交付之乙○○全民健康保險卡，並偽以乙○○名義在掛號
    初診基本資料單上（初診日期誤繕為八十九年七月四日）填載資料，再持交馬偕
    紀念醫院不知情之人員予以行使，足以生損害於乙○○，使該醫院人員陷於錯誤
    ，而為甲○○提供照Ｘ光等醫療服務，甲○○除支付新台幣（下同）五百九十元
    自付額外，而獲取一千六百零二元健保給付額之不法利益（起訴書誤繕馬偕紀念
    醫院業向中央健康保險局請領該筆費用），嗣經警查核其真實身分，而查獲上情
    。案發後甲○○逃匿，經本院於九十年二月十四日發佈通緝，於同年五月三十一
    日，在台北市○○區○○街二０八號一樓，為警緝獲。
二、案經台北市政府警察局中山分局報請台灣台北地方法院檢察署檢察官偵查起訴。
      理  由
一、右揭事實，業據被告甲○○於警訊、偵查中及本院審理時供承不諱，而被告與李
    燕安共騎乘機車逃避臨檢發生車禍，經警護送至馬偕紀念醫院急診，出示乙○○
    健康保險卡，並偽以乙○○名義填具資料而獲取醫療服務等情，亦據被害人乙○
    ○於偵查中（見偵卷第四十頁反面），證人李燕安及查獲警員陳建彰於本院訊問
    時證述在卷可稽（見本院八十九年度訴字第一三００號卷第五十三頁），並有偽
    造乙○○名義之掛號初診基本資料單，乙○○健康保險卡影本及馬偕紀念醫院掛
    號證各一紙在卷可參（見偵卷第九頁、第五十頁）。而被告偽以乙○○名義至馬
    偕紀念醫院急診費用，自付額為五百九十元，健保給付額為一千六百零二元等情
    ，此有馬偕紀念醫院以九十年七月五日馬院醫急字第九０一二六四號函暨附病歷
    資料及醫療費用收據四紙在卷可參，然前開健保給付額部分，馬偕紀念醫院並未
    向中央健康保險局請領一節，並有中央健康保險局台北分局九十年二月十九日健
    保北門字第九０００五０二一號函一份在卷可憑（見同上本院卷第七十八頁），
    是被告偽以乙○○名義向馬偕紀念醫院詐得一千六百零二元醫療服務之不法利益
    ，堪予認定。是本件事證明確，被告犯行洵堪認定。
二、核被告所為，係犯刑法第二百十六條、第二百十條之行使偽造私文書及同法第三
    百三十九條第二項、第一項之詐欺得利罪。被告偽造之低度行為為行使之高度行
    為所吸收，不另論罪，又被告偽以乙○○名義就診獲取醫療服務之不法利益，所
    犯前開二罪間，有方法結果之牽連關係，依刑法第五十五條規定，從一重之行使
    偽造私文書罪處斷。又被告曾犯有如事實欄所載之前科紀錄及執行情形，此有台
    灣高等法院被告全國前案紀錄表一份在卷可憑，其於執行完畢後五年之內再犯有
    期徒刑以上本案之罪，為累犯，應依刑法第四十七條規定加重其刑。爰審酌被告
    素行不佳，竟持乙○○健康保險卡，偽以其名義填具資料就診，獲取醫療服務之
    不法利益及事後坦承犯行等情狀，量處如主文所示之刑。又按被告行為後，刑法
    第四十一條業於九十年一月十日經總統公布，並於同年月十二日生效，關於易科
    罰金適用範圍擴大為「最重本刑五年以下有期徒刑之罪，而受六月以下有期徒刑
    或拘役之宣告」，經比較新舊法結果，以修正後之新法對被告較為有利，依刑法
    第二條第一項前段之規定，適用新修正之刑法第四十一條第一項前段規定諭知易
    科罰金之折算標準，以資懲儆。
據上論斷，應依刑事訴訟法第二百九十九條第一項前段，刑法第二條第一項前段、第
二百十六條、第二百十條、第三百三十九條第二項、第一項、第五十五條、第四十七
條、第四十一條第一項前段，罰金罰鍰提高標準條例第一條前段、第二條，判決如主
文。
本案經檢察官丙○○到庭執行職務。
中      華      民      國    九十      年      八      月     十七     日
                              臺灣臺北地方法院刑事第一庭
                                  法    官    傅  中  樂
右正本證明與原本無異。
如不服本判決，應於判決送達後十日內，向本院提出上訴狀。
                                  書 記 官    林  明  龍
中      華      民      國    九十      年      八      月     十七     日
附論罪科刑依據法條：
刑法第二百十六條、第二百十條、第三百三十九條第二項、第一項
刑法第二百十六條：
行使第二百十條至第二百十五條之文書者，依偽造、變造文書或登載不實事項或使登
載不實事項之規定處斷。
刑法第二百十條：
偽造、變造私文書，足以生損害於公眾或他人者，處五年以下有期徒刑。
刑法第三百三十九條：
一意圖為自己或第三人不法之所有，以詐術使人將本人或第三人之物交付者，處五年
  以下有期徒刑、拘役或科或併科一千元以下罰金。
二以前項方法得財產上不法之利益或使第三人得之者亦同。
三前二項之未遂犯罰之。


司法院資訊處製作；財團法人民間司法改革基金會備份。
